高雄高等行政法院簡易判決　　　　　　　　　　　　九十一年度簡字第五九號
　　原　　　告　甲○○
　　訴訟代理人　戊○○
　　被　　　告　高雄縣稅捐稽徵處
　　代　表　人　乙○○　處長
　　訴訟代理人　丁○○
　　　　　　　　丙○○
　　　　　　　　己○○
右當事人間因地價稅事件，原告不服高雄縣政府中華民國九十年九月十四日九十府訴
字第一五七六○號訴願決定，提起行政訴訟，本院判決如左：
　　主  文
原告之訴駁回。
訴訟費用由原告負擔。
    事實及理由
一、原告起訴主張：（一）緣原告於民國（下同）八十九年八月十六日經臺灣高雄地
    方法院拍賣，得標承買坐落高雄市○○段火房口小段七八之二地號土地（下稱系
    爭土地），並於八十九年八月月二十四日領得不動產權利移轉證書，取得該土地
    所有權，由原告繳納八十九年地價稅，嗣於九十年一月十九日向被告申請退還拍
    賣取得日之前八十九年地價稅新台幣（下同）四、一八○九元，經被告否准所請
    ，原告不服，提起復查，未獲變更，提起訴願，亦遭決定駁回，遂提起本件訴訟
    。（二）上開土地，原告係於八十九年八月二十四領得不動產權利移轉證書，取
    得土地所有權為原始取得，應自取得日起始負有繳納地價稅之義務，拍賣取得日
    前之八十九年地價稅由原告繳納，顯然不合法，被告應依稅捐稽徵法第六條規定
    ，向前手徵收，以符法治，為此請求撤銷訴願決定及原處分等語；被告則以：（
    一）原告所有系爭土地，被告依據臺灣高雄地方法院八十九年八月二十四日八九
    高貴民齊八十八執字第二六一六一號不動產權利移轉證書通報，乃自八十九年起
    課徵原告地價稅，併其鳳山市○○段一○三八之二地號土地開徵八十九年地價稅
    一○二、○八○元。原告不服，提起復查、訴願均遭駁回，遂向鈞院提起本訴訟
    。（二）原告主張八十九年地價稅課徵應自其八十九年八月二十四日領取不動產
    權利移轉證明書取得該所有權之日起，始有繳納地價稅之義務，取得日前之八十
    九年地價稅應向其前手徵收云云。惟按土地稅法施行細則第二十條規定，八十九
    年地價稅之開徵以八十九年九月十五日為納稅義務基準日，依據臺灣高雄地方法
    院八十九年八月二十四日八九高貴民齊八十八執字第二六一六一號函不動產權利
    移轉證書通報，債務人蕭清亮、林玉英等二人所有系爭鳳山市○○段火房口小段
    七八之二地號，原告於民國八十九年八月十六日拍定由原告承買在案，其取得該
    項不動產所有權在納稅義務基準日之前，被告據以課徵原告系爭土地八十九年地
    價稅，洵無違誤，原告提起本件訴訟，顯無理由，請依法予以駁回等語，資為抗
    辯。
二、查本件被告於八十九年十一月十六日開徵八十九年地價稅，經原告於八十九年十
    二月十五日繳納完畢，嗣原告於九十年一月十九日向被告申請退還系爭土地拍賣
    取得日之前溢繳之地價稅款四一、八○九元，經被告於九十年二月十二日函復否
    准其所請，原告不服，於九十年二月十九日申請復查，嗣經被告查得本件編號第
    0000000號八十九年地價稅繳款書，並未合法送達原告，因認原告係對於
    八十九年地價稅繳款書不服，於法定期間內提起復查，乃就原核定作成復查決定
    ，此有上開八十九年地價稅繳書、原告申請書、被告九十年二月十二日九十高縣
    稅財字第○○八二九○號函、原告復查申請書、被告復查報告書等附於原處分卷
    可稽，經核並無不合，先予敘明。
三、按「地價稅或田賦之納稅義務人如左：一、土地所有權人。．．」、「地價稅由
    直轄市或縣（市）主管稽徵機關按照地政機關編送之地價歸戶冊及地籍異動通知
    資料核定，每年徵收一次，必要時得分二期徵收；其開徵日期，由省（市）政府
    定之。」行為時土地稅法第三條第一項第一款及第四十條分別定有明文。次按「
    地價稅依本法第四十條之規定，每年一次徵收者，以九月十五日為納稅義務基準
    日．．．各年（期）地價稅以納稅義務基準日土地登記簿所載之所有權人或典權
    人為納稅義務人。」行為時土地稅法施行細則第二十條所明定。又按「各年期地
    價稅之徵收，以納稅義務基準日土地登記簿所載之所有權人或典權人為納稅義務
    人；不動產物權因強制執行而取得者，亦以納稅義務基準日之權利人為全年期地
    價稅之納稅義務人。」最高行政法院（改制前行政法院）著有七十四年判字第一
    一四五號判決足資參照。再按「經法院判決確定或拍賣取得物權之土地，在未辦
    理移轉登記前，其地價稅應向何人課徵乙案，．．查地價稅課徵基準日，原則上
    應依照土地稅法施行細則第十四條（現行施行細則第二十條）之規定辦理，惟經
    法院拍賣取得土地物權，在未辦理所有權移轉登記前應納之地價稅，依本部四九
    年八月二日台財稅發第○五七○一號令釋：『依民法第七五九條規定解釋，因強
    制執行取得不動產物權者，不以登記為要件。再強制執行法第九十八條更明定拍
    賣之買受人，自領得執行法院所發權利移轉證書之日起，取得該不動產所有權，
    亦不以登記為要件，在拍賣並發給權利移轉證書之日起，該項不動產即已負有繳
    納稅捐之義務』之規定，如該日在土地稅法施行細則第十四條規定之上期基準日
    以前者，上期地價稅，即應向拍定人徵收；如該日係在同條規定之下期基準日以
    前者，下期地價稅即應向拍定人徵收（依現行施行細則第二十條規定，每年一次
    徵收者，以九月十五日為納稅義務基準日．．）。」復經財政部六十八年六月一
    日台財稅第三三五八八號函釋在案。
四、經查，本件原告於八十九年八月十六日經由臺灣高雄地方法院強制執行拍賣程序
    得標承買系爭土地，並於八十九年八月三十一日領得不動產權利移轉證書，此經
    本院調閱臺灣高雄地方法院八十八年度執字第二六一六一號拍賣抵押物事件執行
    卷宗查明無訛，並有該院八十九年八月二十四日八九高貴民齊八十八執字第二六
    一六一號不動產權利移轉證書及八十九年八月三十一日原告送達證書等影本附卷
    可稽，則依上開強制執行法第九十八條之規定，原告於八十九年八月三十一日即
    已取得系爭土地之所有權。又依行為時土地稅法施行細則第二十條之規定，八十
    九年地價之課徵係以八十九年九月十五日為納稅義務基準日，則原告取得系爭土
    地既係在納稅義務基準日之前，被告乃併同他筆土地對之發單課徵八十九年全期
    地價稅一○二、○八○元，揆諸上開法條之規定及說明，洵無違誤。原告主張伊
    應自取得系爭土地所有權之日起始負有繳納地價稅之義務，被告核定拍賣取得日
    前之八十九年地價稅亦由伊繳納，於法未合云云，殊無可採。從而，被告復查決
    定未准變更原處分，訴願決定予以維持，均無不合，原告起訴意旨求予撤銷，為
    無理由，應予駁回。並不經言詞辯論為之。
據上論結，本件原告之訴為無理由，依行政訴訟法第二百三十六條、第二百三十三條
第一項、第一百九十五條第一項後段、第九十八條第三項前段，判決如主文。
中　　　華　　　民　　　國    九十一　　年　  　一　　　月　　三十一　　日
                       　　　 高雄高等行政法院第二庭
                         　　　       　　法      官　  呂佳徵
右為正本係照原本作成。
如不服本判決，應於送達後二十日內，向本院提出上訴狀並表明上訴理由，如於本判
決宣示後送達前提起上訴者，應於判決送達後二十日內補提上訴理由書（須按他造當
事人人數附繕本）。
提起上訴應預繳送達用雙掛號郵票七份（每份三十四元）。
中　　　華　　　民　　　國    九十一　　年　  　一　　　月　　三十一　　日
                                          法院書記官    謝文輝
附註：
行政訴訟法第二百三十五條（第一項、第二項）：
對於適用簡易程序之裁判提起上訴或抗告，須經最高行政法院之許可。
前項許可，以訴訟事件所涉及之法律見解具有原則性者為限。
